最高法院刑事判決　　　　　　九十四年度台上字第一０六三號
　　上　訴　人　台灣高等法院高雄分院檢察署檢察官
　　被　　　告　甲○○
上列上訴人因被告搶奪案件，不服台灣高等法院高雄分院中華民
國九十一年四月三十日第二審更審判決（九十年度上更(一)字第四
五０號，起訴案號：台灣高雄地方法院檢察署八十九年度偵字第
二八七六、六二六五號），提起上訴，本院判決如下：
    主  文
原判決撤銷，發回台灣高等法院高雄分院。
    理  由
本件原判決以公訴意旨略稱：被告甲○○基於概括之犯意，於民
國八十八年十月二十五日二時十分許，與不詳年籍男子，共同騎
乘機車，行經高雄市苓雅區○○○○○路口，搶奪高淑雁背於肩
上之皮包，得手後逃逸時，遺留指紋於置放在機車腳踏板之安全
帽上。復於八十九年一月十三日十四時十分許，以同一手法，夥
同不詳年籍綽號「俊宏」之男子，共乘機車，行經高雄市○○區
○○路九十七號前，搶奪陳麗華之皮包乙只【內有現金新台幣（
下同）七千元、行動電話乙支、支票二張、信用卡乙張、存摺乙
本、提款卡四張、身分證等物品】，得手後，現金由二人平分，
其餘物品在逃逸途中丟棄，因認被告涉犯刑法第五十六條、第三
百二十五條第一項之連續搶奪罪嫌。惟經審理結果，認為不能證
明被告犯罪，因而撤銷第一審論處被告搶奪罪刑之判決，改判諭
知被告無罪。固非無見。
惟查：（一）按對於被告有利或不利之證據，究應如何取捨，固
屬事實審法院自由判斷之職權，惟其判斷必須合乎論理法則與經
驗法則。經查被害人高淑雁於警詢時指陳：「我是被妹妹高淑卿
用機車後載，我欲回家途中被搶」、「……歹徒二人騎機車搶我
皮包當時，其二人未載安全帽……」、「我妹妹騎機車到派出所
報案，而我攔截一輛計程車由後追趕，但被兔逃後返回派出所」
、「起獲歹徒之安全帽，也就是載我追緝歹徒之計程車司機載我
返回派出所時……，計程車司機不甘心，仍前往追緝之方向，看
見歹徒二人，即以計程車慢速衝撞，結果歹徒放在機車踏板之安
全帽掉落路上，該司機拾回派出所，要求採指紋送比對（見苓雅
分局卷第三頁）；復於一審時證稱「計程車司機有跟我講安全帽
如何來的」（見一審卷第九十七頁），依上開證詞，該不知名之
計程車司機於搭載高淑雁時，已目睹行搶後逃逸之搶嫌，且知悉
搶嫌之逃逸路線及高淑雁報案之警察機關，則其於深夜人車稀少
之際，以機動性較高之營業小客車，循搶嫌逃逸路線追緝，進而
發現被告，並於拾得被告遺落之安全帽後，將之送交承辦本案之
派出所，於客觀上應屬合乎日常生活之經驗。另證人即製作被害
人高淑雁製作筆錄之苓雅分局刑警簡仟住（原名簡清住）於原審
審理時證稱：搶案發生其原不知情，係因有計程車司機拿一頂安
全帽給成功路派出所，說是搶奪高女之歹徒之安全帽，成功路派
出所再將該安全帽交給苓雅分局刑事組採指紋，經送鑑定結果為
甲○○之指紋後，才知甲○○犯案，乃重新找高淑雁前來分局製
作筆錄，高女方告訴事情原委，計程車司機交來安全帽時，警方
未讓其留下姓名住址，是承辦人員之疏忽等語【見上更（一）卷
第一三六、一三七頁】。是扣案之安全帽，係搶奪被害人高淑雁
者所遺留並由一司機送至派出所，可堪認定。原審僅以該司機未
能傳喚到庭陳述，率就前開被害人及證人之證述，摒棄不採，其
採證有悖於常理之推斷，難謂與論理法則及經驗法則無違。（二
）審理事實之法院，應就在客觀上為認定事實及適用法律基礎之
證據，從各方面詳予調查，以期發現真實，苟就該等證據之調查
尚未完備，即行判決，依刑事訴訟法第三百七十九條第十款規定
，即屬當然違法，而足構成撤銷之原因。本件扣案之安全帽係計
程車司機送交派出所轉送分局刑事組，業據證人簡仟住結證屬實
，詳如前述。而證人徐昌宏係製作筆錄之警員，當時派出所內有
無其他員警值班？值班台與證人徐昌宏對被害人高淑雁製作筆錄
是否同一處？蓋如未同一處，值班警員或備勤員警取得計程車司
機送來之安全帽後，因派出所無採集指紋之設備，而轉送刑事組
，未告知證人徐昌宏，或因事隔二年餘，徐昌宏無印象，亦難認
與常理有違；另該司機送安全帽至派出所，是在製作筆錄時？抑
或筆錄製作完成後？因如筆錄已製作完成，偵訊筆錄無片語隻字
提及此事，或徐昌宏不知此事，未就此事訊問被害人高淑雁，亦
屬合理，上開事項攸關扣案安全帽如何取得之判斷，原審對此均
未詳查釐清。僅憑證人徐昌宏證稱其並無印象有計程車司機拿安
全帽來派出所，即率然認定絕無計程車司機拿安全帽前來派出所
之情事，自嫌速斷亦有查證未盡之違誤。（三）判決理由之敘述
均應依憑證據，且須與卷內之證據資料相適合，否則即有判決理
由不備，或證據上理由矛盾之違法。本件被告甲○○於警詢時係
自白於八十九年元月中旬「下午十四時左右」，由其騎機車後載
綽號俊宏之男子，在高雄市○○區○○路，由俊宏下手行搶一婦
女皮包，內有五、六千元、行動電話、提款卡、身分證等證件等
情（見楠梓分局卷第一頁反面），被害人陳麗華於警詢指稱其於
八十九年一月十三日「十四時十分」，徒步行走之際，遭二名歹
徒之男子戴安全帽，由後面之男子行搶我黑色皮包乙只，內有現
金七千元、行動電話乙只、信用卡、提款卡、身分證…等語（見
同上卷第六頁反面）；又原審調閱被害人陳麗華被搶後，親自向
楠梓派出所之報案紀錄，亦指稱：八十九年元月十三日「十四時
十分」，在高雄市○○區○○路八十七號前被搶等情，警察受理
時間為八十九年元月十三日十五時零分，此有該分局受理刑事案
件報案三聯單影本附卷可查【見上更（一）卷第一四二頁】，足
見被告於警詢之自白，均與被害人陳麗華指述被搶時間、地點、
遭搶財物損失大致相符。原判決載稱：「經本院調閱被害人陳麗
華向楠梓派出所之報案筆錄，其係報案稱：於八十九年元月十三
日『下午四時十分』，在楠梓路八十七號前被搶，則時間上已有
不符（被告稱下午二時左右，陳女則稱係下午四時十分），且搶
得之財物亦不相符」等語【見原判決書第五頁】，其理由之敘述
顯與卷內證據資料不相符合，同有證據上理由矛盾之違法。檢察
官上訴意旨執此指摘原判決違法，非無理由，應認仍有撤銷發回
之原因。
據上論結，應依刑事訴訟法第三百九十七條、第四百零一條，判
決如主文。
中　　華　　民　　國　九十四　年　　三  　月　  十    日
                      最高法院刑事第三庭
                          審判長法官  紀　俊　乾
                                法官  黃　正　興
                                法官  劉　介　民
                                法官  陳　東　誥
                                法官  林　秀　夫
      本件正本證明與原本無異
                                      書  記  官
中　　華　　民　　國　九十四  年　　三　　月　 十四 　日
                                                      Ｃ
